【裁判字號】    89,交上易,347
【裁判日期】    890304
【裁判案由】    過失傷害
【裁判全文】
臺灣高等法院臺中分院刑事判決          民國八十九年度交上易字第三四七號
    上  訴  人  臺灣苗栗地方法院檢察署檢察官
    上  訴  人
    即  被  告  丙○○
右上訴人因被告過失傷害案件，不服台灣苗栗地方法院八十八年度交易字第二二號，
中華民國八十八年十一月十七日第一審判決（起訴案號：台灣苗栗地方法院檢察署八
十七年度偵字第三五四七號），提起上訴，本院判決如左：
    主      文
上訴駁回。
    事實及理由
一、本案經本院審理結果，認第一審判決認事用法及量刑均無不當，應予維持，並引
    用第一審判決書記載之事實、證據及理由（如附件）。
二、上訴人即被告丙○○在原審供稱其行車方向係由復興路由北往南行駛，至復興路
    與玉清路口時，左轉玉清路等語，而參以肇事後兩車損壞之部位，被告之小客車
    係左前方保險桿及左前方向燈破損，被害人丁○○之機車則右側受損，且機車刮
    地痕起點在復興路上，依上情況，足見係被告之小客車未注意在其左側同方向直
    行之被害人丁○○所騎機車即貿然左轉，才致其正在左轉之小客車左前方向燈、
    保險桿部位撞擊直行之機車右側甚明，台灣省竹苗區行車事故鑑定委會員鑑定結
    果，亦同此認定，有該會3.2.竹鑑字第八八○七五號函附卷並有小客車、機車
    損壞照片及現場圖在卷可稽，事證明確，被告請求再行覆鑑，核無必要。又本案
    原審已審酌被告酒後駕車肇事，被害人受傷之程度及被告未為理賠等情狀，予以
    被告量處適當之罪刑，檢察官上訴指量刑過輕及被告上訴謂被害人機車係向左橫
    行，才致肇事云云，均非可取，上訴為無理由，均應予駁回。
三、據上論斷，應依刑事訴訟法第三百七十三條、第三百六十八條，判決如主文。
本案經檢察官戊○○到庭執行職務。
中      華      民      國    八十九     年      三       月     四     日
                                  臺灣高等法院臺中分院刑事第十一庭
                                          審判長法  官  羅  禮  政
                                                法  官  曾  謀  貴
                                                法  官  陳  欣  安
右正本證明與原本無異。
不得上訴。
          書記官  陳  秀  真
中      華      民      國    八十九     年      三       月     四     日
                                                                        Ｑ
臺灣苗栗地方法院刑事判決                          八十八年度交易字第二二號
    公  訴  人  臺灣苗栗地方法院檢察署檢察官
    被      告  丙○○  男三十七歲（民國○○○年○○月○日生）
                        住苗栗縣公館鄉玉谷村玉谷二一０之一號
                        身分證統一編號：Ｋ一二四六八八二號
右列被告因過失傷害案件，經檢察官聲請以簡易判決處刑（八十七年度偵字第三五四
七號），本院認為不宜以簡易判決處刑，改依通常程序審理，判決如左：
    主  文
丙○○因過失傷害人致重傷，處有期徒刑伍月，如易科罰金，以參佰元折算壹日。
    事  實
一、丙○○於民國（下同）八十七年六月二十日凌晨一時許，酒後（經警測得呼氣中
    酒精濃度值為每公升零點七一毫克）駕駛牌照號碼Ｗ五--七八八一號自用小客車
    ，沿苗栗縣苗栗市○○路由北往南行駛，嗣於同日凌晨一時四十五分許，行經復
    興路與玉清路口，欲左轉玉清路時，原應注意轉彎車應讓直行車先行，且行車速
    度在市區道路時速不得超過四十公里，並應注意車前狀況，隨時採取必要之安全
    措施，依當時雖為夜間，但有照明，路面乾燥，無缺陷，亦無障礙物，視距良好
    ，並無不能注意之情事，竟疏未注意，於轉彎時，既未禮讓直行車先行，復未注
    意車前狀況，猶以時速六十公里以上之速度行駛，致其所駕前開自用小客車之左
    前方，撞及酒後未戴安全帽，復未靠右行駛，由丁○○駕駛並搭載其子乙○○，
    而沿復興路由北往南直行之牌照號碼ＩＨＳ--一九○號重型機車之右側，致丁○○及乙○○人、車倒地，使丁○○受有顱內出血、肝臟裂傷等傷害，並致其右側
    肢體無力、語言能力受損，醫療上預估應無法恢復，乙○○則受有右側股骨骨折
    、頭部外傷、多處擦傷等傷害（乙○○部分已據撤回告訴，容後補述）。丙○○
    於肇事後，犯罪未被發覺前，在有犯罪偵查權之苗栗縣警察局苗栗分局北苗派出
    所警員詹益昌據報到場處理時，向詹益昌自首犯罪，而接受裁判。
二、案經被害人丁○○之配偶、乙○○之父甲○○訴由苗栗縣警察局苗栗分局報告臺
    灣苗栗地方法院檢察署檢察官偵查並聲請簡易判決。
    理  由
一、訊據被告丙○○對於酒後駕駛上開自用小客車在前揭時、地發生車禍，並致被害
    人丁○○受有前開傷害之事實坦承不諱，核與告訴人甲○○及被害人乙○○指述
    之情節相符，並經證人即發生車禍之際路過現場之游文瑩、賴文光及到場處理之
    警員詹益昌到庭證述綦詳，且有道路交通事故調查報告表、呼氣酒精濃度每公升
    零點七一毫克測試值、大千醫院八十七年六月二十日第○○○○六五號診斷證明
    書、財團法人長庚紀念醫院（下稱長庚紀念醫院）八十七年七月二十五日診斷證
    明書、八十八年九月二十日（八八）長庚院法字第○四九八號函各乙份及照片九
    幀附卷可稽，本院並於八十八年十月二十五日勘驗現場，製有勘驗筆錄在卷足參
    。被告雖辯稱：係因被害人橫越馬路向伊衝過來，伊閃避不及，雙方均有過失；
    且依警繪肇事現場圖所示，汽車剎車痕平行寬度為二點三公尺，惟伊所駕上開汽
    車車寬僅為一點七七公尺，顯然該剎車痕非伊所駕上開汽車所留，又現場圖所示
    機車刮地痕，為一呈鋸齒狀壓痕，且有數條，顯見並非被害人機車所留，則臺灣
    省竹苗區行車事故鑑定委員會依據該有瑕疵之警繪現場圖，所作成之鑑定報告，
    自不足採；另機車肇事後停車位置係位於玉清路，顯見撞擊點在玉清路，可證被
  害人所騎乘之機車係行駛在玉清路，而非復興路，且係被害人酒後騎機車沿玉清
    路由東向西行駛至肇事地點，與伊所駕上開汽車相距不及五公尺，突然偏左而侵
    入由西向東行駛之伊車道，撞擊按規定行駛之伊所所駕上開汽車，伊實無法預測
    被害人此突然違規駕駛之行為，足徵伊無法避免本件車禍發生，是以被害人受傷
    之結果與被告酒後駕駛行為並無相當因果關係，被告自不應負過失傷害之罪責云
    云。經查：
（一）被告於本院審理時供承：其行車方向係由復興路由北往南行駛，至復興路與玉
      清路口時，左轉玉清路等語；而被害人乙○○於警訊時亦供稱：當時我站在牌
      照號碼ＩＨＳ--一九○號重型機車前面踏板處，由我媽媽載著從復興路直行正
      要過玉清路，結果在路口時，就發生了車禍。．．．當時我媽媽載我騎到路口
      時，忽然有部白色車很快的從我媽媽的機車右側撞來。．．．我媽媽騎比較靠
      近路中間等語（見偵查卷第四、五頁）；另參諸告訴人於本院勘驗現場時陳稱
      ：我太太（指丁○○）是由復興路由北往南方向行駛，因我家住在玉清街，而
      玉清街是在玉清路及復興路口的下一個路口（即復興路南方的下一個路口）等
      語（見本院八十八年十月二十五日勘驗筆錄）；可見本件車禍發生時，被害人
      丁○○係騎乘上開機車沿復興路由北往南行駛，於行經復興路與玉清路口時，
      因行駛於近雙黃線處，而為由復興路左轉玉清路之被告所駕駛前開自用小客車
      撞擊該機車之右側。此由卷附之照片所示，被告所駕前開自用小客車之左前方
      保險桿凹陷、左前方向燈破損，而被害人所騎乘之機車則係前輪方向柱右彎、
      機車右側塑膠板破裂、右側車體往內凹陷等情觀之自明。是被告辯稱被害人丁○○所騎乘之機車係行駛在玉清路，而非復興路，且撞擊點在玉清路上乙節，
      尚不足採信。
（二）關於本件道路交通事故調查報告表中，肇事現場圖所示之剎車痕是否為被告駕
      駛之上開汽車所留及該刮地痕是否為被害人丁○○機車倒地所造成乙節，業經
      證人即到場處理之警員詹益昌於本院勘驗現場時證稱：「（問：本件機車及汽
      車擦撞痕跡在何處？）機車有刮地痕，起點在復興路及玉清路口中間，延伸到
      機車橫放處（靠機車車頭前輪）。」、「（問：有無剎車痕？）有兩條剎車痕
      ，起點由復興路左轉玉清路朝東的方向，剎車痕長度左側十七點五公尺、右側
      二十點二公尺，剎車痕在玉清路已轉正。」等語（見本院同上日勘驗筆錄），
      經核與前揭所述，被告與被害人丁○○發生車禍之地點，係在復興路與玉清路
      口等情相符，且該刮地痕係由復興路及玉清路口中間，延伸至機車橫放處，並
      未超越機車停放處，是該等剎車痕及刮地痕，應係被告與被害人丁○○發生車
      禍時所致無訛，警員依據肇事現場現狀所繪製之現場圖應屬無誤。又肇事現場
      圖所示之剎車痕及刮地痕，係根據車禍發生當時現場所遺留之剎車痕及刮地痕
      所繪製，已如前述，被告雖質疑該等剎車痕，輪距為二點三公尺，與其上開自
      用小客車之輪距為一點七七公尺不符，惟被告亦自承該輪距為二點三公尺之剎
      車痕，並非車禍發生之際所量得，而係車禍發生次日所量得，證人詹益昌亦證
      稱；「（問：是否有如被告前開所述：隔天中午有請警員再到場量剎車痕跡、
      輪距二點三公尺之情事？）次日所量無法確定是否為案發當時的剎車痕，我們
      只是應被告要求再至現場量輪距，未量剎車痕長度。」等語，是以該輪距為二
      點三公尺之剎車痕，既無法證明係肇事當時現場所遺留，則被告所辯該等剎車
      痕非其駕駛上開汽車所留云云，亦難採信。
（三）依道路交通事故調查報告表所載，肇事現場之速限為時速四十公里，然查被告
      汽車之剎車痕達二十點二公尺，其行車速度參諸一般公路汽車剎車距離、行車
      速度對照表可知，時速至少六十公里以上，則被告於肇事時顯然係超速行駛。
二、按汽車駕駛人飲酒後其吐氣酒精成份超過每公升零點二五毫克以上者不得駕車；
    又行車速度在市區道路時速不得超過四十公里；另轉彎車應讓直行車先行；再汽
    車行駛時應注意車前狀況，隨時採取必要之安全措施，道路交通安全規則第一百
    十四條第二款、第九十三條第一項第一款、第一百零二條第一項第六款、第九十
    四條第三項分別定有明文。被告領有合格之駕駛執照，其駕駛汽車時，自應注意
    上開規定之遵守，且依當時雖為夜間，但有照明，路面乾燥，無缺陷，亦無障礙
    物，視距良好，並無不能注意之情事，竟疏未注意，致肇生本件車禍，使被害人
    丁○○受有前揭傷害，是其有過失甚明；本件車禍經送請臺灣省竹苗區車輛行車
    事故鑑定委員會鑑定，亦同此認定，有該會八十八年三月二日竹鑑字第八八○七
    五號函乙份附卷足參；且被害人丁○○確因本件車禍受有前揭之傷害，則被告之
    過失行為與被害人丁○○之受傷間即有相當因果關係。本件事證明確，被告犯行
    堪以認定。
三、按於身體或健康，有重大不治或難治之傷害者，為重傷，刑法第十條第四項第六
    款定有明文，經查，被害人丁○○因本件車禍，導致其目前右側肢體無力、語言
    能力受損，衡諸其所受之傷害，醫療上預估應無法恢復乙節，有前開長庚紀念醫
    院八十八年九月二十日（八八）長庚院法字第○四九八號函乙份附卷可稽，揆諸
    前揭法條規定，被害人丁○○所受之傷害應為重傷。核被告所為，係犯刑法第二
    百八十四條第一項後段之過失致重傷罪。公訴意旨認應依刑法第二百八十四條第
    一前段之過失傷害罪處斷，尚有未洽，惟起訴之社會基本事實相同，具有同一性
    ，爰依法變更起訴法條，併予敘明。被告酒後駕車致被害人丁○○受有重傷，應
    依道路交通管理處罰條例第八十六條第一項之規定加重其刑。又被告於肇事後犯
    罪未被發覺前，於有犯罪偵查權之苗栗縣警察局苗栗分局北苗派出所警員詹益昌
    據報到場處理時，向詹益昌自首犯罪，而接受裁判，業經詹益昌到庭證述屬實，
    並有上開道路交通事故調查報告表在卷足稽，應依刑法第六十二條前段規定減輕
    其刑。爰審酌被告過失程度之輕重、肇事後態度、犯罪後迄未與被害人達成和解
    及被害人所受傷勢暨其亦有過失等一切情狀，量處如主文所示之刑，並諭知易科
    罰金之折算標準，以示懲儆。
四、公訴意旨另以：被告上開過失駕駛行為，並致被害人乙○○受有右側股骨骨折等
    傷害，因認被告另涉有刑法第二百八十四條第一項前段之過失傷害罪嫌云云。按
    告訴乃論之罪，告訴人於第一審辯論終結前，得撤回其告訴；而告訴經撤回者，
    法院應諭知不受理之判決。刑事訴訟法第二百三十八條、第三百零三條第三款分
    別定有明文。查本件被告涉嫌上開過失傷害罪部分，依刑法第二百八十七條前段
    之規定須告訴乃論，茲告訴人於本院調查中對此過失傷害部分當庭撤回告訴，揆
    諸前揭說明，本應就此部分為不受理之判決，惟公訴意旨認此部分與前開有罪部
    分具有想像競合之裁判上一罪之關係，爰不另為不受理之諭知，附此敘明。
據上論斷，應依刑事訴訟法第四百五十二條、第二百九十九條第一項前段、第三百條
，道路交通管理處罰條例第八十六條第一項，刑法第二百八十四條第一項後段、第四
十一條、第六十二條前段，罰金罰鍰提高標準條例第一條前段、第二條，判決如主文
。
本案經檢察官絲漢德到庭執行職務。
中      華      民      國      八十八      年    十一    月    十七    日
                                     臺灣苗栗地方法院交通法庭
                                           法  官  林  燦  都
右正本證明與原本無異。
如不服本判決，應於送達後十日內向本院提出上訴狀(須附繕本)，上訴於臺灣高等
法院臺中分院。
                                           書記官  姚  錫  鈞
中      華      民      國      八十八      年    十一    月    十七    日
附錄論罪科刑法條
刑法第二百八十四條第一項
因過失傷害人者，處六月以下有期徒刑、拘役或五百元以下罰金。致重傷者，處一年
以下有期徒刑、拘役或五百元下罰金。


司法院資訊處製作；財團法人民間司法改革基金會備份。
